【裁判字號】    99,訴,1830
【裁判日期】    990907
【裁判案由】    損害賠償
【裁判全文】
臺灣臺中地方法院民事判決  99年度訴字第1830號
原      告  乙○○
被      告  甲○○
上列當事人間損害賠償事件，本院於民國99年8月24日言詞辯論
終結，判決如下：
    主  文
被告應給付原告新台幣捌萬壹仟捌佰伍拾伍元，及自民國九十七
年五月二十日起至清償日止，按年息百分之五計算之利息。
原告其餘之訴駁回。
訴訟費用由原告負擔百分之八十四，被告負擔百分之十六。
本判決原告勝訴部分得假執行；但被告如提供新台幣捌萬壹仟捌
佰伍拾伍元為原告預供擔保後，得免為假執行。
原告其餘假執行之聲請駁回。
    事實及理由
甲、程序方面
一、按訴狀送達後，原告不得將原訴變更或追加他訴，但請求之
    基礎事實同一、擴張或減縮應受判決事項之聲明者，不在此
    限，民事訴訟法第255條第1項第2款、第3款分別定有明文。
    本件原告原請求被告給付新台幣（下同）502,135元，及自
    民國97年5月15日起至清償日止按年息5%計算之利息；嗣於
    99年5月10日具狀減縮聲明為被告應給付原告452,135元，及
    自97年5月15日起至清償日止按年息5%計算之利息；又於99
    年6月17日具狀變更其聲明為被告應給付原告502,135元，及
    自97年5月15日起至清償日止按年息5%計算之利息；核原告
    前揭所為訴之變更，其請求之基礎事實仍屬同一，且屬減縮
    、擴張應受判決事項之聲明，參之上開條文意旨，本院自應
    予以准許。
乙、實體方面
一、原告起訴主張：
  (一)被告於97年4月28日19時45分許，在台中市○○區○○路1段
    50號內，因洽談不動產買賣事宜，雙方因意見不合發生爭執
    ，被告非但拒絕履約，更動手毆打原告，致原告受有右上背
    挫傷之傷害。被告因上開故意不法暴力犯行，經台灣高等法
    院台中分院97年度上易字第1645號判決，被告傷害人之身體
    ，處有期徒刑3月，如易科罰金，以1千元折算1日。
  (二)按因故意或過失不法侵害他人之權利者，負損害賠償責任。
    不法侵害他人之身體或健康者，對於被害人因此喪失或減少
    勞動能力或增加生活上之需要時，應負損害賠償責任。不法
    侵害他人之身體、健康、名譽、自由、信用、隱私、貞操，
    或不法侵害其他人格法益而情節重大者，被害人雖非財產上
    之損害，亦得請求賠償相當之金額。民法第184條第1項前段
    、第193條第1項及第195條第1項分別定有明文。原告因被告
    故意傷害之侵權行為，致受有損害如下：
  1.原告因遭被告傷害實際支出醫療費用2,195元，原告僅請求
    2,135元。
  2.97年5月1日訴外人即被告配偶丙○○就其與被告共同使用之
    房地買賣對訴外人即原告女友丁○○提出另案民事事件（本
    院97年度訴字第1138號、台灣高等法院台中分院97年度上易
    字第34號），於該買賣中，原告為實際出資者，民、刑訴訟
    事件纏訟期間，原告因支付房地買賣價金存入保管專戶之52
    萬元，無法動用，致受有法定利息25,501元之損失（計算式
    ：520,000元×5%×358/365天＝25,501元），及喪失購屋使
    用之利益170,979元。另增加支出前往就醫之交通費，依台
    中市政府網站公告計程車費計算共3,520元（含澄清醫院就
    診1次來回190元、中國醫藥大學附設醫院就診4次來回1,760
    元、行政院衛生署台中醫院就診1次來回530元、仁人堂中醫
    診所就診2次來回1,040元），以上合計受有20萬元之損失及
    利益。
  3.原告因被告之上開傷害行為，除身體遭受痛苦外，亦飽受驚
    嚇，被告復未尋求和解，更屢屢拒絕和解，於刑事案件開庭
    時編撰謊言侮辱原告，經臨床臆斷為疑似過度換氣症候群，
    致原告精神痛苦不堪，爰請求被告賠償30萬元之精神損害賠
    償。
  (三)聲明：1.被告應給付原告502,135元，及自97年5月15日起至
    清償日止，按年息5%計算之利息。2.訴訟費用由被告負擔。
    3.願供擔保請准宣告假執行。
二、被告則以：本件原告之傷害係兩造吵架拉扯所造成，是衝動
    下所為。原告未就其因本件傷害行為所造成之損害舉證以實
    其說（如醫藥費用無法以收據即可判斷），原告於中醫就診
    部分係原告個人陳述無醫學上根據及檢查報告可稽，被告否
    認是本件傷害行為所致；就診交通費部分原告亦需提出確實
    搭乘計程車之證明；購屋損失部分並非原告名義購屋自無損
    失，所舉損失並無書面憑證，亦與本件無關；且精神慰撫金
    亦應審酌兩造資力等因素等語置辯。並聲明：1.原告之訴駁
    回。2.訴訟費用由原告負擔。3.如受不利判決，願供擔保，
    請准宣告免為假執行。
三、法院之判斷：
  (一)原告主張之上開傷害事實，有澄清綜合醫院中港分院診斷證
    明書附卷可憑，並為被告所不爭執，復經本院依職權調閱本
    院97年度易字第2639號（含臺灣臺中地方法院檢察署97年度
    偵字第12998號）、97年度上易字第1645刑事等卷證查明屬
    實，是原告之主張堪信為真實。
  (二)按因故意或過失，不法侵害他人之權利者，負損害賠償責任
    。對於被害人因此增加生活上之需要時，應負損害賠償責任
    。不法侵害他人之身體、健康者，被害人雖非財產上之損害
    ，亦得請求賠償相當之金額。民法第184條第1項前段、第19
    3條第1項及第195條第1項分別定有明文。是本件原告請求被
    告賠償損失，於法有據，茲就原告請求之金額當否，分述如
    下：
    1.關於醫療費用（含診斷書費用）部分：
      按當事人主張有利於己之事實者，就其事實有舉證之責任
      。民事訴訟法第277條前段定有明文。原告主張其因本件
      傷害事故受傷，實際支出醫療費用2,195元，僅請求2,135
      元，提出澄清醫院急診收據、中國醫藥大學附設醫院收據
      、行政院衛生署臺中醫院收據、仁人堂中醫診所收據等為
      證，為被告所否認。經查，澄清醫院急診收據共680元；
      中國醫藥大學附設醫院收據共1,025元；仁人堂中醫診所
      收據共150元（97年5月3日50元，97年9月16日診斷證明書
      100元），分別係原告於本件事發當天至澄清醫院急診所
      花費之費用，及嗣後至中醫診所所花之醫療費用，本院認
      屬必要醫療費用，應予准許。至於行政院衛生署臺中醫院
      97年9月27日之收據，經本院向上開醫院函查結果為：「
      依病人自述係當日（指97年9月26日）上午在法庭與他人
      爭論後忽感四肢麻木無力抽筋，而前來就診，臨床臆斷為
      疑似過度換氣症候群。」有該院99年6月18日中醫歷字第
      0990005838號函附卷可憑，是本院認此部分之費用290元
      ，無法證明與本件傷害有關，不應准許。又仁人堂中醫診
      所97年9月16日之收據，經本院向該診所函查，該日病歷
      記載為：咽紅、咽痛、咳嗽、咳嗽少痰、咽癢欲咳、呼吸
      不順暢、不流鼻水，有該診所99年6月28日仁（營）字768
      第（99028）號函所附之就診紀錄在卷可憑，足見該日之
      醫療費用50元，與本件傷害亦無關係，故此50元之醫療費
      用，不應准許。則原告請求在1,855元範圍內之醫療費用
      ，應予准許，逾此範圍之請求，無理由，不應准許。
    2.關於房屋買賣利息損失及購屋所失使用利益部分：
      查本件原告是因被告於97年4月28日傷害伊，致伊受傷，
      依據侵權行為之法律關係，請求被告損害賠償。而傷害行
      為雖是因買賣房屋所引起，但兩造均非房屋買賣契約之當
      事人，縱原告係買方買賣價金之出資人，若買方有何損害
      ，應由契約當事人主張，非原告所得請求。況本件係因傷
      害之侵權行為請求損害賠償，已如前述，原告請求房屋買
      賣其所支出之利息損失，及購屋所失使用利益部分之損害
      ，與傷害行為並無相當因果關係，原告此部分請求均屬無
      據，不應准許。
    3.關於交通費用部分：
      原告請求被告賠償交通費用3,520元，固提出台中市網站
      公告為證。惟並未提出任何單據供參，而被告亦否認原告
      此部分之主張，原告就有利於己之事實並未舉證以實其說
      ，本院復無從確認原告實際受有支出交通費用之損害，原
      告此部分之主張不應准許。
    4.關於精神慰撫金部分：
      復按慰藉金之賠償須以人格權遭遇侵害，使精神上受有痛
      苦為必要，其核給之標準固與財產上損害之計算不同，然
      非不可斟酌雙方身分資力與加害程度，及其他各種情形核
      定相當之數額，最高法院51年台上字第223號著有判例可
      資參照。本件原告因被告之侵權行為，精神上自受有痛苦
      ，茲審酌原告學歷為研究所畢業，月薪約5萬元，名下有
      一部汽車及有價證券，無不動產。被告高職畢業，從事農
      務，名下沒有不動產，業經兩造陳明在卷，並有本院稅務
      電子閘門資料查詢表在卷可憑，原告受傷過程、原因及受
      傷程度等情形，認原告請求30萬元之慰撫金，尚屬過高，
      應酌減為8萬元較為妥適。
四、末按給付有確定期限者，債務人自期限屆滿時起，負遲延責
    任。給付無確定期限者，債務人於債權人得請求給付時，經
    其催告而未為給付，自受催告時起，負遲延責任。其經債權
    人起訴而送達訴狀，或依督促程序送達支付命令，或為其他
    相類之行為者，與催告有同一之效力。民法第229條第1項、
    第2項定有明文。又遲延之債務，以支付金錢為標的者，債
    權人得請求依法定利率計算之遲延利息。但約定利率較高者
    ，仍從其約定利率。應付利息之債務，其利率未經約定，亦
    無法律可據者，週年利率為百分之5，民法第233條第1項、
    第203條亦有明文。本件原告對被告之侵權行為債權，核屬
    無確定期限之給付，原告曾於97年5月13日向台中市西屯區
    調解委員會聲請調解，原告雖主張被告於97年5月14日收受
    調解通知書，故遲延利息應自97年5月15日起算云云，惟並
    未舉證以實其說，故本院認應以兩造於97年5月19日第一次
    於上開調解委員會調解時，為原告催告被告給付之日（有調
    解不成立證明書附卷可憑），被告迄未給付，應負遲延責任
    。是原告請求自97年5月20日起算，按年息5%計算之法定遲
    延利息，核無不合，亦應予准許。逾此範圍之請求，則無理
    由，應予駁回。
五、綜上所述，原告依侵權行為之法律關係請求被告給付81,855
    元，及自97年5月20日起至清償日止，按年息5%計算之利息
    ，為有理由，應予准許。其餘逾此部分請求，為無理由，應
    予駁回。
六、本件事證已臻明確，兩造其餘陳述與主張核與本件判決無影
    響，爰不一一論述，附此敘明。
七、本件為所命給付金額未逾50萬元之判決，於原告勝訴部分，
    爰依職權宣告假執行。被告陳明願供擔保免為假執行，核無
    不合，爰酌定相當擔保金額准許之。至於原告敗訴部分，其
    假執行之聲請，即失所附麗，應併予駁回。
八、訴訟費用負擔之依據：民事訴訟法第79條。
中    華    民    國    99    年    9    月     7     日
                  民事第三庭    法  官  謝慧敏
正本係照原本作成。
如對本判決上訴，須於判決送達後20日內向本院提出上訴狀。如
委任律師提起上訴者，應一併繳納上訴審裁判費。
中    華    民    國    99    年    9    月    8      日
                                書記官


司法院資訊處製作；財團法人民間司法改革基金會備份。
